最高法院刑事判決　　　　　　一○○年度台上字第七一二六號
上　訴　人　楊秉澤原名楊瑞禾.
上列上訴人因違反槍砲彈藥刀械管制條例案件，不服台灣高等法
院台中分院中華民國九十九年十月二十六日第二審判決（九十九
年度上訴字第一一二０號，起訴案號：台灣台中地方法院檢察署
九十八年度偵字第一八三０二號），提起上訴，本院判決如下：
    主  文
上訴駁回。
    理  由
按刑事訴訟法第三百七十七條規定：上訴於第三審法院，非以判
決違背法令為理由，不得為之。是提起第三審上訴，應以原判決
違背法令為理由，係屬法定要件。如果上訴理由書狀並未依據卷
內訴訟資料，具體指摘原判決不適用何種法則或如何適用不當，
或所指摘原判決違法情事，顯與法律規定得為第三審上訴理由之
違法情形，不相適合時，均應認其上訴為違背法律上之程式，予
以駁回。本件原審經審理結果，認為上訴人楊秉澤（原名楊瑞禾
，民國九十九年二月十一日更名楊東進；再於一００年十月二十
六日改為現名）有原判決事實欄所載幫助吳坪鋼（經第一審判處
罪刑，嗣撤回第二審上訴確定）未經許可持有如原判決附表編號
一、二所示之制式手槍二枝、攜帶之子彈十顆及恐嚇危害安全之
犯行，均為明確，因而撤銷第一審關於上訴人部分之科刑判決，
改判依想像競合犯從一重論上訴人以幫助未經許可，持有手槍罪
，處有期徒刑二年十月，併科罰金新台幣八萬元，並諭知罰金如
易服勞役之折算標準，及為相關沒收之宣告。已詳敘其調查、取
捨證據之結果及憑以認定犯罪事實之心證理由。並就上訴人否認
犯行之供詞及其所辯各語認非可採，予以論述及指駁。復敘明：
上訴人係於吳坪鋼在台中市○○路與光大街口開槍後，在附近之
台中市○○路與大雅路口，始臨時讓手持上揭槍、彈之吳坪鋼上
車搭乘，並依吳坪鋼指示駕車沿路追逐王建民所駕駛搭載潘明誌
之小客車，之後吳坪鋼在大雅路「水車姑娘」KTV 前持槍對空擊
發一槍，藉以恐嚇王建民等二人，復於台中市○○○路與梅川路
口，朝王建民所駕駛之該車後保險桿及左後車輪開三槍，以恐嚇
王建民等二人各情，有上訴人、吳坪鋼之供述，及證人潘昱翰、
李杰名、簡健烽、吳仲傑、王建民等之證詞等可稽，雖無證據足
證上訴人具與吳坪鋼共同持有該槍、彈之犯意聯絡，然其既開車
搭載吳坪鋼，對吳坪鋼持有槍、彈及開槍恐嚇之犯行給予助力，
以遂行其犯罪之實現，顯係基於幫助之意思，而參與該等犯罪構
成要件以外之行為，應成立幫助犯等情。對於認定上訴人係具幫
助他人犯罪之意思，而為構成要件以外之行為，應成立幫助犯，
亦憑卷內資料論證詳明，於法核無不合。是從形式上觀察，原判
決關於幫助持有槍、彈部分尚無足以影響判決結果之違背法令情
形存在。上訴意旨略稱：上訴人駕駛自用小客車搭載吳坪鋼當時
，上開槍、彈自始均在吳坪鋼自己管領、支配狀態下，上訴人並
無提供任何助力，原判決卻論以幫助犯，且未敘明上訴人有何與
吳坪鋼共同持有該槍、彈之主觀犯意存在，有適用法律錯誤及理
由矛盾之違法等語。經核係置原判決所為明白論斷於不顧，仍持
已為原判決指駁之陳詞，專憑己意再事爭辯，或任意指摘原判決
違法，難認已符合首揭法定之第三審上訴要件。本件關於幫助持
有槍、彈部分之上訴違背法律上之程式，應予駁回。又上開得上
訴第三審之幫助持有槍、彈部分之上訴，既屬不合法而應從程序
上駁回，則與之有裁判上一罪關係，依刑事訴訟法第三百七十六
條第一款之規定不得上訴第三審之刑法第三百零五條恐嚇危害安
全部分，自無從併為實體上判決，應併從程序上予以駁回。
據上論結，應依刑事訴訟法第三百九十五條前段，判決如主文。
中    華    民    國  一○○  年   十二   月  二十二  日
                      最高法院刑事第五庭
                          審判長法官  邵  燕  玲  
                                法官  李  伯  道  
                                法官  孫  增  同  
                                法官  李  英  勇  
                                法官  李  嘉  興  
本件正本證明與原本無異
                                      書  記  官  
中    華    民    國  一○○  年   十二   月  二十七  日
                                                      v